臺灣高雄地方法院民事判決　　　　　　　　　　　　　　九十三年度親字第五六號
　　原　　　告　乙　○
　　法定代理人　丙○○
　　訴訟代理人　吳秋麗　律師
　　被　　　告　甲○○
右當事人間請求確認親子關係不存在事件，本院於中華民國九十三年六月三十日言詞
辯論終結，判決如左：
    主 　   文
確認原告（即丙○○於民國八十七年六月十三日所生之子）與被告間之親子關係不存
在。
訴訟費用由被告負擔。
    事   　 實
甲、原告方面：
一、聲明：求為判決如主文所示。
二、陳述：
（一）按被告甲○○與訴外人丙○○二人為夫妻關係，民國八十年間丙○○因不堪與
      被告共同生活而離家出走至今，嗣與第三人認識，並於八十七年六月十三日生
      下一子，即原告乙○。
（二）按妻之受胎，係在婚姻關係存續中者，推定其所生子女為婚生子女，民法第一
      千零六十三條第一項定有明文。本件原告係在被告與訴外人丙○○婚姻關係存
      續中受胎，依民法第一千零六十三條，推定為婚生子女。但此種推定僅屬法律
      上之一種擬制，非不得以反證推翻之。又否認子女之訴，依民法第一千零六十
      三條第二項之規定，但限於夫妻之一方始得提起，倘夫妻雙方均逾法定除斥期
      間而未提起否認之訴，該子女在法律上不能不認為夫之婚生子女無論何人，皆
      不得為反證之主張，旨在早日確定法律上之親子關係期保護婚生子女之地位（
      最高法院二十三年度台上字第三四七三及七十五年度台上字第二○七一號判例
      足資參照）。
（三）依前述最高法院之判例意旨係認倘夫妻雙方均逾法定除斥期間，而未提起否認
      之訴，則該子女之親子關係即告確定，任何人均不能為反對之主張，其反面之
      解釋即若有一方因尚不知該事實，而不知提起否認之訴者，該子女身份關係並
      未因而確定，既尚未確定，則在法律上有確認利益之第三人，若有證據足資證
      明，並無不得以反證推翻法律上擬制之餘地。
（四）按確認法律關係之訴，非原告有即受確認判決之法律上利益者，不得提起之；
      確認證書真偽或為法律關係基礎事實存否之訴亦同，民事訴訟法第二百四十七
      條第一項定有明文。本件被告與原告間親子關係存否，對原告之權利義務誠屬
      有所影響，有即受確認判決之法律上利益，自得提起本件訴訟。綜上，請賜判
      如訴之聲明，以便早日確定原告之身份關係。
三、證據：提出戶籍謄本二件為證，並請求本院指定醫院做親子血緣鑑定。
乙、被告方面：
一、聲明：同意原告之請求。
二、陳述：原告之母也就是被告之妻丙○○於八十六年間離家出走，八十六年之前也
　　有斷斷續續離家二、三次，她離家時候並沒有懷孕，被告跟她從八十六年之後並
　　沒有行房過，所以她於八十七年六月十三日生下一子乙○應該不是被告跟她所生
　　的等語。
三、證據：請求本院指定醫院做親子血緣鑑定。
丙、本院依兩造之請求囑託財團法人長庚紀念醫院高雄分院鑑定原告、原告生母丙○
　　○、被告間之親子血緣關係。
    理　    由
一、按確認法律關係之訴，非原告有即受確認而決之法律上利益者，不得提起之；確
    認證書真偽或為法律關係基礙事實存否之訴，亦同。前項確認法律關係基礎事實
    之存否之訴，以原告不能提起他訴訟者為限，新修正民事訴訟法第二百四十七條
    第一、二項定有明文。查實務上對於親子間之身分關係能否據以提起確認之訴，
    頗有爭議，並為保持身分關係之安定性而多採保留之態度，然現今社會醫學科技
    發達，父母子女之血緣關係，均可經由醫學科技之鑑定，確定其親子血緣關係，
    而民事訴訟法第二百四十七條於修正時，已擴大其適用之範圍，即法律關係基礎
    事實存否亦得提起確認之訴。則就現今醫學科技足以鑑定親子間之血緣關係、身
    分關係確定之重要性及上開民事訴訟法第二百四十七條擴大確認之訴適用範圍之
    立法意旨以觀，應有准許確認親子關係存否之訴之必要，以解決任何不明之親子
    關係，除杜爭執外，亦維持家庭間之信賴與和諧。本件原告提起確認親子關係存
    否之訴，此血緣、身份關係之存否乃親子關係之重要基礎事實，原告主觀認定其
    非生母即訴外人丙○○與被告所生之子，惟原告依法律規定推定為訴外人丙○○
    與被告所生之子，致原告之身分不明確、原告私法上之親權地位受到不安之危險
    ，有即受確認判決之利益。且否認子女之訴，依法限於法定父、母或繼承權受侵
    害之人始得提起，原告不能提起其他訴訟以資救濟，是原告提起本件確認親子身
    份不存在之訴，依諸上開民事訴訟法第二百四十七條之規定，並無不合，合先敘
    明。
二、本件原告主張被告與訴外人即原告之生母丙○○二人為夫妻關係，八十年間丙○
    ○因不堪與被告共同生活而離家出走至今，嗣與第三人認識，並於八十七年六月
    十三日生下一子，即原告乙○，因原告係在被告與訴外人丙○○婚姻關係存續中
    受胎，依民法第一千零六十三條，推定為婚生子女，但此種推定僅屬法律上之一
    種擬制，非不得以反證推翻之，本件被告與原告間親子關係存否，對原告之權利
    義務誠屬有所影響，有即受確認判決之法律上利益，自得提起本件訴訟等情，業
    據其提出戶籍謄本二件為證，並為被告所不爭執，復經本院囑託財團法人長庚紀
    念醫院高雄分院鑑定原告、原告生母丙○○、被告間之親子血緣關係，該院鑑定
    結果認定：「可以排除甲○○是乙○的親生父親這一個假設」，有該院九十三年
    六月十七日（九三）長庚院高字第三五四六五四號函所附親子鑑定報告一件在卷
    可按，自堪信原告上開之主張為真實。
三、揆諸上開說明，原告確與被告間並無親子血緣關係存在，從而，原告訴請確認原
　　告與被告間之親子關係不存在，即屬正當，應予准許。
據上論結，本件原告之訴為有理由，依民事訴訟法第七十八條，判決如主文。
中　　　　華　　　　民　　　　國　　九十三　　年　　七　　月　　十四　　日
                                    臺灣高雄地方法院家事法庭
~B法　　　官　廖家陽
右為正本，係照原本作成。
如不服本判決，應於送達後廿日內，向本院提出上訴狀並表明上訴理由，如於本送達
前提起上訴者，應於判決送達後十日內補提上訴理由書（須附繕本）。
中　　　　華　　　　民　　　　國　　九十三　　年　　七　　月　　十四　　日
~B法院書記官　周美
